臺灣高雄地方法院刑事判決　　　　　　　 96年度易字第406號
公　訴　人　臺灣高雄地方法院檢察署檢察官
被　　　告　丙○○○
上列被告因竊盜案件，經檢察官提起公訴（95年偵字第121 號）
，本院判決如下︰
    主  文
丙○○○無罪。
    理  由
一、公訴意旨略以：被告丙○○○意圖為自己不法之所有，於民
    國95年8 月29日某時許，在高雄市○○區○○街某處，以不
    詳之方式，竊取甲○○所有停放於該處車牌號碼為SGD-652
    號輕型機車之車牌乙面，得手後將其懸掛於其所有之原車牌
    號碼為ZEF-056 號輕型機車上使用。嗣於95年12月20日凌晨
    2 時50分許，丙○○○騎乘改掛車號SGD-652 號之輕型機車
    ，行經高雄縣鳳山市○○路605 號前時，因機車懸掛失竊車
    牌而為警查獲，並扣得上開SGD-652 號車牌乙面，因認被告
    所為係犯刑法第320條第1項之竊盜罪嫌。
二、程序部分：
    按被告以外之人於審判外之言詞或書面陳述，除法律有規定
    者外，不得作為證據，刑事訴訟法第159 條固定有明文，惟
    被告以外之人於審判外之陳述，雖不符同法第159 條之1 至
    之4 規定，而經當事人於審判程序同意作為證據，法院審酌
    該言詞陳述或書面陳述作成時之情況，認為適當者，亦得為
    證據。又當事人、代理人或辯護人於法院調查證據時，知有
    第159 條第1 項不得為證據之情形，而未於言詞辯論終結前
    聲明異議者，視為有前項之同意，此亦據同法第159 條之5
    規定甚明。查證人甲○○、巫鴻足於警詢之證述，為被告以
    外之人於審判外之言詞陳述，卷附贓物認領保管收據、車輛
    竊盜、車牌失竊資料個別查詢報表1 紙、高雄市政府警察局
    舉發違反道路交通管理事件通知單2 紙，均係被告以外之人
    於審判外之書面陳述，均屬於傳聞證據，惟檢察官及被告於
    本院準備程序及審判程序未對於上開證據爭執證據能力，並
    同意引為證據，本院審酌上開言詞及書面陳述作成時之證據
    取得過程並無瑕疵，且與待證事實具有關連性等情況，認為
    適當，應認依刑事訴訟法第159 條之5 第1 項之規定，得為
    證據，而有證據能力。
三、實體部分
  (一)按犯罪事實應依證據認定之，無證據不得認定其犯罪事實；
    不能證明被告犯罪者，應諭知無罪之判決，刑事訴訟法第15
    4 條第2 項、第301 條第1 項定有明文。次按認定不利於被
    告之事實，須依積極證據，苟積極證據不足為不利於被告事
    實之認定時，即應為有利於被告之認定，更不必有何有利之
    證據，最高法院30年上字第816 號著有判例可資參考。又所
    謂「積極證據足以為不利被告事實之認定」，依據同院76年
    臺上字第4986號判例意旨，係指據為訴訟上證明之全盤證據
    資料，在客觀上已達於通常一般之人均不致於有所懷疑、而
    得確信被告確曾犯罪之程度；若未達到此一程度，而有合理
    之懷疑存在時，即無從為有罪之確信。
  (二)公訴人認被告涉犯刑法第320 條第1 項竊盜罪嫌，無非係以
    證人即被害人之妹巫鴻足於警詢之證述、SGD-652 號輕型機
    車之車籍查詢資料、車輛竊盜、車牌失竊資料個別查詢報表
    、贓物認領保管單等件為其論罪之依據。訊據被告堅詞否認
    有何竊盜犯行，辯稱：ZEF-056 號機車均係伊公公邱差在使
    用，該機車車牌因交通違規遭查扣，伊公公即另取他人車牌
    加以懸掛，後伊公公在2 年前過世後，該機車由伊在騎乘，
    惟對該機車車牌來源並不清楚，然該車牌確非伊竊取而來等
    語。經查：
  1.SGD-652 號機車車牌，係被害人甲○○所有，於95年8 月29
    日上午10時25分，在高雄市○○區○○街發現遭人竊取等情
    ，業據被害人甲○○於警詢中證述明確（見本院卷第47、48
    頁），復有贓物認領保管收據、車輛竊盜、車牌失竊資料個
    別查詢表各1 紙附於警詢卷可稽（見警詢卷第15、17、18頁
    ），固堪認前開機車車牌確係竊盜財產犯罪之贓物無訛。惟
    按證人甲○○到庭僅證述上開機車車牌係於何時、地發現遭
    竊，未指證被告竊盜該車，亦未陳稱目擊竊盜事實，顯見其
    所為證言，均屬機車遭竊之事後情狀，尚難以其證述內容，
    援引為被告觸犯竊盜罪之不利認定。而警卷所附之車輛竊盜
    、車牌失竊資料個別查詢表亦係被害人發現車輛遭竊後之報
    案事實，另贓物認領保管收據，則僅係表示被害人領回失竊
    車輛之證明資料，若無其他積極證據證明被告犯竊盜罪，均
    不得僅以被害人陳述及卷附車輛竊盜、車牌失竊資料個別查
    詢表、贓物認領收據，即認定被告有竊取上開機車之行為。
  2.證人即被告之夫乙○○到庭證稱：該ZEF-056 號機車是我太
    太丙○○○所有，之前是由我父親邱差在使用，後該車因交
    通違規車牌遭拔走，我父親改懸掛上SGD-652 車牌，我有向
    他詢問該車牌之來源，他回答是朋友給他的，不會有問題等
    語（見本院第33頁），核與被告前開辯詞相符。又被告於90
    年3 月13日因未戴安全帽且無照騎乘前開ZEF-056 號機車遭
    開立罰單，員警當場並將該ZEF-056 號機車車牌查扣等情，
    有交通部公路總局高雄區監理所96年2 月16日高監營字第96
    000592 0號函文1 紙存卷可參（見本院卷第23頁），足認被
    告所辯及證人乙○○證述，該ZEF-056 號機車係因交通違規
    車牌遭拔走，始改懸掛SGD-652 號車牌等語，尚非無據。
  3.被告之公公邱差係於93年10月28日死亡一節，有其個人基本
    資料查詢結果1 紙在卷可參（見警詢卷第20頁），邱差既早
    於93年間即死亡，惟該SGD-652 車牌卻係95年8 月29日發現
    遭竊，則邱差如何能在其生前即取得上開車牌，並將之懸掛
    於被告之機車，即令人不解。經傳訊證人即該SGD-652 號機
    車車主甲○○到庭，因其人在大陸經商，由甲○○之妹巫鴻
    足到庭證稱：該SGD-52號機車是我姊姊甲○○所有，該車約
    在7 、8 年間之前，停放在高雄市○○街路邊，這段期間因
    我姐姐至大陸經商，沒有使用該車，後來約在95年間接到該
    車因違規停車遭開立之罰單，始回憶該車已有許久未使用，
    但我姐姐後來至長明街尋找不到該車，我才於95年8 月間陪
    他到長明派出所報案該機車失竊等語（見本院卷第30頁），
    顯見本件被害人係於95年8 月29日「發現」上開機車遭竊，
    尚無由認定該車確係於該時間遭竊。
  4.上開SGD-52機車於95年4 月30日10時30分許，在高雄市○○
    路違規停車遭逕行舉發一節，有高雄市政府警察局舉發違反
    道路交通管理事件通知單、違規停車相片各1 紙存卷可參（
    見本院卷第71頁）。經對照車籍資料顯示，被告所有ZEF-05
    6 號機車係三陽牌，甲○○所有之SGD-652 號機車則係石橋
    牌，有各該車籍資料1 紙在卷可參（見本院卷第74、75頁）
    ，而因上開舉發違反道路交通管理事件通知單所附機車違規
    停車相片，攝得該違規停車之SGD-652 號機車係三陽牌，且
    被告到庭亦認該相片所攝機車為其所有（見本院卷第78頁）
    ，足認前開交通違規事件，係因被告機車改懸掛SGD-652 號
    機車車牌，致員警誤認該機車係甲○○所有，始會對其開單
    舉發，則該SGD-652 號車牌至少於被告機車95年4 月30日10
    時30分許違規停車以前，即遭懸掛其上等情，自堪認定。公
    訴事實認該SGD-652 號機車係於95年8 月29日某時遭竊云云
    ，自嫌率斷。
  5.甲○○既早於7 、8 年間，即將所有SGD-52號機車置於路邊
    未加聞問，對照被告ZEF-056 號機車係於90年3 月13日遭警
    扣牌，被告之公公邱差因此以不詳方式，於該時取得SGD-52
    號車牌懸掛於被告機車之上，即非悖於常理。且因本件起訴
    書於犯罪事實欄載明該SGD-52號機車，係於95年8 月29日某
    時遭竊，被告收受該起訴書後，明知從形式觀之，其公公邱
    差係於93年10月28日死亡，不可能再於95年8 月29日竊取該
    機車車牌，若非該車牌確係其公公掛於機車上，其理應不致
    以上開明顯悖於常情等語置辯，惟被告在證人巫鴻足到庭證
    稱，該SGD-52號機車，早於7 、8 年間即遭置於路邊等語之
    前，即不畏任何質疑，於警詢及偵、審中始終堅稱該SGD-52
    號機車車牌，係由其公公取得後掛於機車之上等語，對照本
    院係在嗣後始查明，被告之公公甚有可能係在生前即取得前
    開車牌懸掛於被告機車之上等情以觀，自足徵被告前開所辯
    之真實性甚高，足堪採認。
  (二)綜上所述，本案堪認公訴人認被告涉犯竊盜罪嫌，所憑證據
    ，未達通常一般人均不致有所懷疑，而得以確信其為真實之
    程度。此外，本件復查無其他積極證據足認被告有何公訴人
    所指之犯行，揆諸首揭法條及判例意旨說明，自不能證明被
    告犯罪，應為無罪之諭知，以昭審慎。
據上論斷，應依刑事訴訟法第301 條第1 項前段，判決如主文。
本案經檢察官丁○○到庭執行職務。
中　　華　　民　　國　　96　　年　　6 　　月　　22　　日
                  刑事第十二庭  審判長法　官  施柏宏
                                      法  官  林書慧
                                      法  官  黃宗揚
以上正本證明與原本無異。
如不服本判決，應於收受送達後10日內向本院提出上訴書狀。
中　　華　　民　　國　　96　　年　　6 　　月　　22　　日
　　　　　　　　　　　　　 　　       書記官  王壹理
